臺灣板橋地方法院刑事判決　　　　　　　96年度易字第2552號
公　訴　人　臺灣板橋地方法院檢察署檢察官
被　　　告　乙○○
上列被告因詐欺案件，經檢察官提起公訴（96年度偵緝字第1385
號），於準備程序進行中，被告就被訴事實為有罪之陳述，經告
知被告簡式審判程序之旨，並聽取當事人之意見後，經本院合議
庭裁定進行簡式審判程序，判決如下：
    主  文
乙○○幫助意圖為自己不法之所有，以詐術使人將本人之物交付
，處有期徒刑肆月，如易科罰金，以銀元佰元折算壹日；減為
有期徒刑貳月，如易科罰金，以銀元佰元折算壹日。
    事  實
一、乙○○明知依一般社會生活之通常經驗，本可預見將自己之
    帳戶提供予不認識之人使用，可能幫助犯罪集團作為不法收
    取款項之用，致犯罪偵查機關無法藉由所使用帳戶追查真正
    之詐欺行為人，而幫助其等詐欺之犯罪，且此等結果之發生
    亦不違反其本意，竟仍基於幫助詐欺之故意，於民國（下同
    ）94年3 月間急需金錢見報紙廣刊登收購帳戶之事，乃將其
    申請之中國信託商業銀行北新莊分行帳戶【帳號0000000000
    000000】存款簿、印章、提款卡及密碼，在臺北市西門町以
    新臺幣（下同）5,000 元之代價，將上開之物提供予不詳年
    籍姓名之成年人，使詐騙集團得於同年5 月21日下午1 時27
    分許撥電予甲○○謊稱其有1 張臺新銀行三合一晶片卡有消
    費紀錄，要求其另持臺新銀行現金卡作測試，並預借現金10
    0,000 元，存入上揭乙○○帳戶，甲○○一時不疑有他誤以
    為真，而於同日下午3 時57分許，匯入100,000 元至上揭乙
    ○○之帳戶內，造成甲○○之損失。嗣甲○○察覺有異始知
    受騙，經報警循線查獲。
二、案經甲○○訴由臺北縣政府警察局新莊分局報請臺灣板橋地
    方法院檢察署檢察官偵查起訴。
    理  由
一、按除被告所犯為死刑、無期徒刑、最輕本刑為3 年以上有期
    徒刑之罪或高等法院管轄第一審案件者外，於第一次審判期
    日前之準備程序進行中，被告先就被訴事實為有罪之陳述時
    ，審判長得告知被告簡式審判程序之旨，並聽取當事人、代
    理人、辯護人及輔佐人之意見後，裁定進行簡式審判程序，
    刑事訴訟法第273 條之1 第1 項定有明文。經核本件被告乙
    ○○所犯係死刑、無期徒刑、最輕本刑為3 年以上有期徒刑
    以外之罪，其於準備程序中就被訴事實為有罪之陳述，經法
    官告知簡式審判程序之旨，並聽取公訴人、被告之意見後，
    本院爰依首揭規定，合議裁定由受命法官獨任進行簡式審判
    程序，合先敘明。
二、上揭事實，業據被告乙○○於本院準備程序及審理中自白不
    諱，並經被害人甲○○於警詢及偵查中指訴明確，並有被告
    上開帳戶之開戶基本資料暨歷史交易明細表各1 份，及中國
    客戶交易明細表影本1 紙在卷可稽，堪信被告上開自白應與
    事實相符。按金融帳戶為個人理財之工具，申請開設金融帳
    戶並無任何特殊之限制，一般民眾皆可以存入最低開戶金額
    之方式申請之，且一人亦可以在不同之金融機構申請多數之
    存款帳戶使用，此乃眾所週知之事實，則依一般人之社會生
    活經驗，苟見他人不以自己名義申請開戶，反而向不特定人
    蒐集借用他人之銀行帳戶供己使用，衡情當可知悉該搜集帳
    戶之人係為掩飾身分而防止犯罪偵查機關查知提領款項人員
    之真實身分；且此利用他人帳戶作為詐騙之用而使犯罪偵查
    機關無法藉由所使用帳戶追查真正之詐欺行為人之情形，近
    年來亦屢見不鮮，並經治安機關大力宣導提醒民眾勿輕信上
    當受騙，而為社會所週知，被告出售自己帳戶供他人使用雖
    非參與詐欺行為之犯罪構成要件行為，主觀上亦難遽認就該
    等詐欺行為具共同犯意聯絡，然此項行為客觀上實足以幫助
    此等詐欺犯罪之可能性，被告主觀上難以諉為不知，竟仍交
    予他人使用，尤見對此等結果之發生並不違反其本意，而足
    認其就此幫助他人詐欺取財犯行之行為具有不確定故意無訛
    。綜上所述，本件事證已臻明確，被告如事實欄所載犯行洵
    堪認定，應予依法論科。
三、新舊法比較適用
 (一)刑法第2條：
     查被告行為後，刑法第2 條第1 項於94年2月2日以華總一
     義字第09400014901 號令修正公布，並自95年7月1日起施
     行；修正後刑法第2條第1項規定，已將新舊法律適用之「
     從新從輕」原則，改採「從舊從輕」原則，而此規定僅係
     規範行為後法律變更所生新舊法律比較適用之準據法，並
     非實體刑罰法律，自不生行為後法律變更之比較適用之問
     題，應逕行適用新法第2條第1項之規定。
 (二)刑法第339 條第1 項之詐欺罪，法定刑得科銀元1,000元以
     下罰金，據修正後刑法施行法增訂第1 條之1：「中華民國
     94年1 月7日刑法修正施行後，刑法分則編所定罰金之貨幣
     單位為新臺幣。94年1 月7日刑法修正時，刑法分則編未修
     正之條文定有罰金者，自94年1 月7日刑法修正施行後，就
     其所定數額提高為30倍。但72年6 月26日至94年1 月7日新
     增或修正之條文，就其所定數額提高為3 倍」及刑法第33
     條第5 款修正為：「主刑之種類如下：五、罰金：新臺幣
     1,000 元以上，以百元計算之」等規定，是依修正後之法
     律，刑法第339 條第1項之詐欺罪所得科處之罰金刑最高為
     30,000萬元、最低為1,000元；然依被告行為時之刑罰法律
     ，即罰金罰鍰提高標準條例第5 條第1 項（第1條所定得提
     高倍數之規定，於本條例修正後制定之法律，不適用之）
     及修正前刑法第33條第5 款規定之罰金最低額銀元1元計算
     ，該罪之罰金刑最高為銀元10,000元，最低額為銀元1元，
     若換算為新臺幣，最高額雖與新法同為30,000元，然最低
     額僅為3 元。因此，比較上述修正前、後之刑罰法律，自
     以被告行為時關於科處罰金刑之法律較有利於被告。
 (三)修正後刑法第41條第1項前段關於得易科罰金之折算標準，
     由「得以一元以上三元以下折算一日」（按：此規定配合
     修正前罰金罰鍰提高標準條例第2條【現已刪除】規定，就
     其原定數額提高為100 倍折算1 日，則最高應以銀元300
     元折算一日，經折算為新臺幣後，應以900 元折算為1日）
     ，提高為「以新臺幣1,000 元、2,000 元或3,000 元折算1
     日」，並刪除「因身體、教育、職業、家庭之關係或其他
     正當事由，執行顯有困難」之條件。是以修正前刑法所定
     易科罰金之折算標準金額較低，自係修正前刑法較為有利
     。
 (四)綜合上述各條文修正前、後之比較，並依諸「新舊刑法關
     於刑之規定，雖同採從輕主義，係適用最有利於行為人之
     法律，既曰法律，自較刑之範圍為廣，比較時應就罪刑有
     關之共犯、未遂犯、連續犯、牽連犯、結合犯以及累犯加
     重、自首減輕、暨其他法定加減原因、與加減例等一切情
     形，綜其全部之結果，而為比較，再適用有利於行為人之
     法律處斷」（參照最高法院24年上字第4634號判例要旨）
     及修正後刑法第2 條第1項前段、後段規定之「從舊、從輕
     」原則，爰依整體比較結果，適用被告行為時之法律，即
     修正前刑法之相關規定，予以論處。
四、核被告乙○○所為，係犯刑法第30條第1 項前段、刑法第33
    9 條第1 項之幫助詐欺取財罪。又被告幫助他人犯罪，應依
    刑法第30條第2 項之規定，按正犯之刑減輕之。爰審酌被告
    將存摺、提款卡等物提供予他人使用，助長他人犯罪，增加
    被害人尋求救濟及治安機關查緝犯罪之困難，危害被害人財
    產安全及社會治安，類此行為已嚴重損及社會治安，並斟酌
    其犯罪之動機、目的、手段、被害人所受損害與被告已於96
    年11月起每月1 日定期以每月5,000 元返還被害人所受損失
    （有被害人甲○○信件附卷），暨被告犯罪後坦承犯行，尚
    有悔意等一切情狀，量處如主文所示之刑，並諭知易科罰金
    之折算標準，以資儆懲。又被告本件犯罪在96年4 月24日以
    前，復無中華民國九十六年罪犯減刑條例所列不予減刑之情
    形，應依同條例第2 條第1 項第3 款之規定，就所受宣示之
    有期徒刑減其刑期二分之一，並諭知易科罰金之折算標準。
據上論斷，應依刑事訴訟法第273 條之1 第1 項、第299 條第1
項前段，刑法第30條第2 項、第339 條第1 項、修正前第41條第
1 項前段，罰金罰鍰提高標準條例第1 條前段、修正前第2 條，
中華民國九十六年罪犯減刑條例第2 條第1 項第3 款、第7 條、
第9 條，判決如主文。
本案經檢察官吳文正到庭執行職務
中　　華　　民　　國　　96　　年　　11　　月　　16　　日
                      刑事第五庭  法　官  潘 長 生
以上正本證明與原本無異。
如不服本判決應於送達後10日內敘明理由向本院提出上訴狀。
                                  書記官　彭 麗 紅
中　　華　　民　　國　　96　　年　　11　　月　　16　　日
附錄本案論罪科刑法條全文：
附錄本案所犯法條全文
中華民國刑法第339條
（普通詐欺罪）
意圖為自己或第三人不法之所有，以詐術使人將本人或第三人之
物交付者，處5年以下有期徒刑、拘役或科或併科1千元以下罰金
。
以前項方法得財產上不法之利益或使第三人得之者，亦同。
前二項之未遂犯罰之。
